【裁判字號】    92,交聲,184
【裁判日期】    921124
【裁判案由】    違反道路交通管理處罰條例聲明異議
【裁判全文】
臺灣雲林地方法院交通事件裁定                    九十二年度交聲字第一八四號
    移
    異  議  人
    即受處分人   乙○○
右列受處分人因違反道路交通管理處罰條例案件，對於交通部公路總局嘉義區監理所
雲林監理站民國九十二年九月十八日所為之裁決處分（原處分案號：雲監五字第駕裁
七二─ＫＡＢ二一三○六九號），聲明異議，本院裁定如左：
    主  文
異議駁回。
    理  由
一、按一般人民對不服行政處分之爭訟方法、管轄機關及聲明不服之期間、方式往往
    不易知曉，因此，行政機關對於所做成之行政處分，若該處分之相對人依法可提
    出救濟者，自均須於該處分書中，載明不服處分之意旨及不服行政處分之救濟方
    法、期間及其受理機關，俾維護行政處分相對人之訴訟權益，此從行政程序法第
    九十六條第一項第六款所規定教示制度之由來，即明上理；又行政機關做成行政
    處分後，該處分之相對人，若具狀逕向該處分機關表達對該處分不服之意，則不
    論其表達對該處分不服所使用欲訴訟救濟之語句，是否與法文甚或該處分書所記
    載教示救濟之名稱相符，該處分機關對於受處分人所提出之訴訟救濟文書，自應
    依前開教示制度之精神，於確認該處分之製作並無違法及非該處分之訴訟救濟管
    轄機關之情形下，即轉由有管轄權之救濟機關審理，否則，若僅因行政處分相對
    人提出訴訟救濟所使用之救濟名稱，與法文規定之名稱不符，即逕認定受處分人
    無對該處分表示救濟之意，如此不僅有違行政程序法有關教示救濟制度之精神，
    抑且勢將延誤受處分人提出訴訟救濟之時機，而致侵害其憲法上所保障訴訟救濟
    之權利，是依上開法文規定及參酌訴願法第十四條規定之精神，行政處分之相對
    人，若對於該處分已有表達不服救濟之意並提出訴訟文書於原處分機關或其他非
    管轄機關，則不論原處分機關或非管轄機關，對該訴訟文書為如何處理，該處分
    之救濟管轄機關，於事後判斷行政處分相對人所提出之訴訟是否已逾法定期間時
    ，自仍應以原處分機關或該收受訴訟文書之非管轄機關，其收受訴訟文書之日期
    ，作為判斷人民提出訴訟救濟之期間是否已逾法定期限之基準。經查，原處分機
    關交通部公路總局嘉義區監理所雲林監理站囑託郵務機關將本件雲監五字第駕裁
    七二─ＫＡＢ二一三○六九號裁決書於民國九十二年九月二十四日送達異議人即
    受處分人乙○○位於雲林縣二崙鄉定安村定安二四號住所時，因不獲會晤應受送
    達人乙○○，乃將該裁決書交付異議人之妻黃林玉英收受，此有法務部戶役政連
    結作業系統資料、雲林監理站雲監五字第駕裁七二─ＫＡＢ二一三○六九號違反
    道路交通管理事件裁決書及掛號郵件收件回執影本各一紙在卷可證，依道路交通
    管理處罰條例第八十九條、刑事訴訟法第六十二條、民事訴訟法第一百三十七條
    第一項規定，本件裁決書既已付與異議人之有辨別事理能力之同居人，自已於九
    十二年九月二十四日發生送達之效力。本件異議人固然遲至九十二年十月二十三
    日方向原處分機關遞狀聲明異議，此有異議人聲明異議狀上所蓋原處分機關收狀
    日期戳章印文在卷足憑，惟異議人於收受前開裁決書後，即於九十二年十月六日
    向原處分機關提出申訴書，此有申訴書一份在卷可查，依該申訴書內容所載要求
    原處分機關提出舉證照片，並更正裁決書等語，足見異議人確有對該裁決書表示
    不服與救濟之意，則揆諸前揭說明，自應以原處分機關收受上開申訴書之日期，
    作為異議人提起本件訴訟救濟是否已逾法定期間判斷之依據。本件異議人於九十
    二年十月六日聲明異議，既未逾法定救濟期限，於程序上自屬適法，本院自應受
    理，並為實體之審查，此合先敘明。
二、原處分機關以異議人乙○○於九十一年十月二十五日下午二時三十分，駕駛車號
    ＳＤ－六九○八號自用小貨車，行經甲○○○○鎮○○○路路段時，為雲林縣警
    察局西螺分局西螺派出所員警發現駕駛人（異議人）未繫安全帶，而以異議人有
    違反道路交通管理處罰條例第三十一條第一項規定之行為，當場掣單舉發。嗣異
    議人未於舉發通知單上所載之應到案日期前到案，經原處分機關依同條例第九條
    第一項規定逕行裁決，乃依同條例第三十一條第一項、違反道路交通管理事件統
    一裁罰標準表規定，裁處新台幣（下同）一千五百元罰鍰。
三、聲明異議意旨略以：異議人當時確實有繫安全帶，若異議人有違規事實，應由警
    察負舉證責任，提出照片，豈可信口誣指等語。
四、按汽車行駛於道路上，其汽車駕駛人或前座乘客未繫安全帶者，處駕駛人一千五
    百元罰鍰。道路交通管理處罰條例第三十一條第一項定有明文。
五、經查：本件異議人於前開時、地，因未繫安全帶而駕駛車號ＳＤ－六九○八號自
    用小貨車行駛於道路，為警當場攔停掣單舉發，並由原處分機關裁處一千五百元
    元罰緩等情，有雲林縣警察局九十一年十月二十五日雲警交字第ＫＡＢ二一三○
    六九號舉發違反道路交通管理事件通知單影本、雲林監理站九十二年九月十八日
    雲監五字第駕裁七二─ＫＡＢ二一三○六九號違反道路交通管理事件裁決書影本
    各一份在卷足稽，異議人固以前開情詞為辯，惟查，經本院依職權訊問證人即執
    行掣單告發勤務之員警廖德城關於當日執勤過程，證人廖德城證稱：當時我們駕
    駛巡邏車巡邏中，當時行駛在興農西路上，我們巡邏車是行駛在內側車道上，而
    違規車輛行駛在外側車道上，當時是由我駕駛車輛，我同事陳境達則坐在我的右
    手邊乘客座，我們二人都有看見駕駛人並未繫安全帶，於是我們即將他攔檢下來
    ，停下來時，我們也看到他未繫安全帶，於是我們即依法告發，但該人拒不簽名
    ，並堅稱他有繫安全帶。於是我們就在通知單上直接載明拒簽字樣等語，證人廖
    德城既為依法執行職務之公務員，與異議人夙無嫌隙，本件又係在車輛行進間發
    覺異議人違規之行為，若非異議人確有違規駕車未繫安全帶之情事，證人廖德城
    實無設詞攀誣之理；再者，警察舉發交通違規行為，並不以照片為必要之證明方
    法，若強求各種交通違規行為均需以照片為其裁罰依據，事實上殆不可行，蓋諸
    多違規行為之發生難以預期，違規狀態稍縱即逝，如闖紅燈（在未設置闖紅燈自
    動照相儀器之處所）；未戴安全帽之騎士見警攔查，隨即戴上安全帽；未繫安全
    帶之汽車駕駛見警攔查，隨即繫上安全帶等情形，根本無法期待此類違規行為均
    須照相為證，是本件縱未有照相存證，異議人於前開時、地，未繫安全帶而駕車
    行駛於道路上之事實，仍堪認定。異議人空言否認，經本院合法傳喚，復未到庭
    或具狀提供相關具體事證以供本院調查，其前開所辯，顯無足採至灼。從而，原
    處分機關依道路交通管理處罰條例第三十一條第一項規定，裁處異議人一千五百
    元罰緩，於法並無不合。本件異議為無理由，應予駁回。
六、據上論斷，應依道路交通管理處罰條例第八十七條第二項，道路交通案件處理辦
    法第十九條，裁定如主文。
中      華     民     國     九十二     年     十一     月    二十四    日
                                        臺灣雲林地方法院交通法庭
                                            法  官  李明益
右正本證明與原本無異。
如不服本裁定，應於裁定送達後五日內向本院提出抗告狀。
                                            書記官  許立昌
中      華     民     國     九十二     年     十一     月    二十四    日


司法院資訊處製作；財團法人民間司法改革基金會備份。
